【裁判字號】    89,交上易,185
【裁判日期】    890622
【裁判案由】    公共危險
【裁判全文】
臺灣高等法院刑事判決                    八十九年度交上易字第一八五號
    上  訴  人
    即  被  告  甲○○
    選任辯護人  林辰彥
                黃淑怡
                張凱輝
右上訴人因公共危險案件，不服臺灣臺北地方法院八十九年度交易字第六十六號，中
華民國八十九年三月二十九日第一審判決（臺灣臺北地方法院檢察署檢察官以八十八
年度偵字第二六九八○號，聲請簡易判決處刑，經臺灣臺北地方法院簡易庭認不宜以
簡易判決處刑，而移送該院刑事庭適用通常程序判決），提起上訴，本院判決如左：
    主  文
上訴駁回。
    事實及理由
一、甲○○明知服用酒類，不能安全駕駛動力交通工具者，不得駕駛汽車，竟於民國
    八十八年十一月六日晚間九時至十時許，在臺北縣金山活動中心食用含有酒類之
    食物，達於反應較慢、感覺減低、影響駕駛能力，不能安全駕駛動力交通工具之
    狀態後，猶駕駛動力交通工具即車號ＦＮ－八一八二號自用小客車，沿臺北市○
    ○○路往圓山方向行駛，於同年月七日凌晨一時二十六分許（起訴書誤為同日一
    時三十五分許），在新生北路、長春路口，經警對其測試飲酒後吐氣所含酒精成
    分，發現其吐氣所含酒精成分每公升已達零點六毫克，而知上情。案經臺北市政
    府警察局中山分局移送臺灣臺北地方法院檢察署檢察官偵查起訴。
二、本案經本院審理結果，認第一審以上訴人即被告甲○○犯刑法第一百八十五條之
    三服用酒類，不能安全駕駛而駕駛罪，援引刑事訴訟法第四百五十二條、第二百
    九十九條第一項前段，刑法第一百八十五條之三、第四十二條第二項，罰金罰鍰
    提高標準條例第二條，酌情量處被告罰金銀元（下同）一萬五千元，並諭知易服
    勞役折算之標準為三百元折算一日，認事用法並無不合，量刑亦無不當，應予維
    持，並引用第一審判決書記載之證據及理由。
三、被告上訴意旨略以：其被員警攔檢之際，已自金山駕車至蘆洲，再回臺北，沿途
    均安全駕駛，並無不能安全駕駛之客觀情事，員警徒憑酒精檢測結果認其不能安
    全駕駛，與罪刑法定原則有違。而其當時係食用燒酒雞類食物，並無飲酒情事，
    豈能以日常生活飲食，認被告故意酒後駕車？況且，原審所採之標準值係依據美
    國人、德國人之體質為測試，不見得適用於我國人。又警訊筆錄內載有被告二次
    檢測結果，第一次為零點二毫克，第二次為零點六毫克，因差距太大，被告曾請
    求為第三次檢測，遭員警拒絕，而員警既未在筆錄內載明前開二次檢測結果係被
    告自述之詞，何以在偵查中為證時，指稱如此，顯有可議。爰請求撤銷原判決，
    改為被告無罪之諭知云云。
四、經查：
（一）就醫學文獻所知，酒精對人體之影響程度乃依血中酒精濃度定之，原審所依憑
      之行政院國軍退除役官兵輔導委員會臺北榮民總醫院（下稱臺北榮總）八十八
      年八月五日（八八）北總內字第二六八六八號函，所說明之有關行為人飲酒後
      其呼氣中酒精濃度如已達於每公升零點五毫克時，即有反應較慢、感覺減低、
      影響駕駛之輕到中度之中毒症狀等情，原係根據我國情形計算而得（即呼氣酒
      精濃度乘以二百，為當時血中酒精濃度），與美國之計算不同（美國係乘以二
      百一十），此有上開函件影本一紙附原審卷可稽。是此項標準並無被告所指不
      適用於我國人之情事，事屬至明。原審依據檢測結果認定被告有不能安全駕駛
      之犯行，尤難謂有違罪刑法定原則。
（二）被告雖以其自金山載同事回蘆洲再回臺北，沿途安全，並無不能安全駕駛之情
      事置辯。然查行車以來，一路平安，未出交通事故，並不能證明其能夠安全駕
      駛。況且，被告於原審訊問時，對於法官所詢：「警察臨檢時，你為何不下車
      ，一直喝礦泉水？」，答以：「我一路上喝沙士，不是喝礦泉水」（見原審卷
      第二十頁）。顯見被告對於其所服用之酒精已過量一事，有所認知，否則，何
      須一路上飲用沙士以減低口腔內之酒精氣味？其聲請傳訊當時同車之同事高麗
      瑜為證人，以證明其當時能安全駕駛一事，核無必要，故不予傳訊。再者，刑
      法第一百八十五條之三所為禁止酒後不能安全駕駛者駕駛之立法目的，原在保
      障公眾之行車、行路安全，其所謂「服用酒類」，當非限於狹義之飲酒行為，
      凡所服用者含有酒精成分，而影響其駕駛安全者，均應受其規範。被告雖非直
      接飲用酒類，仍應受該項限制。而燒酒雞係含有高濃度之酒精成分之食物，乃
      眾所週知，被告亦自承該項食物於寒冬之際有暖和作用，則其食用之際對於體
      內血中酒精濃度將因此提高，自難諉為不知。
（三）至於被告所稱員警拒絕為第三次檢測一節，雖據證人即員警吳明有於原審證實
      （見原審卷二十五頁）。然查，員警既已依檢測器之正確使用方式檢測並列印
      出檢測結果，原無必要一再檢測，否則，是否必須應受測人之請求，一再測試
      至受測試人滿意為止？此顯然與事理不符。又被告所稱曾第一次測出零點二毫
      克之情形云云，然本件確僅測出值為零點六毫克該次有列印出資料等情，已據
      證人即員警吳明有、葉景毓證述甚詳（見偵查卷第三十五頁背面至第三十六頁
      、原審卷二十四頁背面），被告空言指稱員警之證詞不實，尚難憑信。
    綜上所述，被告上訴意旨否認犯罪，指摘原判決有所違誤云云，為無理由，應予
    駁回。
據上論結，應依刑事訴訟法第三百七十三條、第三百六十八條，判決如主文。
本案經檢察官謝英民到庭執行職務。
中    華    民    國    八十九    年       六       月      二十二      日
                            臺灣高等法院刑事第五庭
                                審判長法  官  曾  德  水
                                      法  官  楊  貴  雄
                                      法  官  林  立  華
右正本證明與原本無異。
不得上訴。
                    書記官  廖  月  女
中    華    民    國    八十九    年       六       月      二十六      日
附錄：本案論罪科刑法條全文
刑法第一百八十五條之三
服用毒品、麻醉藥品、酒類或其他相類之物，不能安全駕駛動力交通工具而駕駛者，
處一年以下有期徒刑、拘役或三萬元以下罰金。


司法院資訊處製作；財團法人民間司法改革基金會備份。
